【裁判字號】    97,訴,1680
【裁判日期】    970626
【裁判案由】    給付貨款
【裁判全文】
臺灣臺北地方法院民事判決              97年度訴字第1680號
原      告  昭林營造股份有限公司
法定代理人  乙○○
原      告  昭邦國際股份有限公司
法定代理人  丙○○
上二人共同
訴訟代理人  甲○○
被      告  裕森工程有限公司
法定代理人  丁○○原名黃森茂.
                        號
上列當事人間給付貨款事件，本院於民國97年6月17日言詞辯論
終結，判決如下：
    主      文
被告應給付原告昭林營造股份有限公司新臺幣捌拾肆萬貳仟捌佰
捌拾捌元，及自民國九十六年十二月二十六日起至清償日止，按
年息百分之五計算之利息。
被告應給付原告昭邦國際股份有限公司新臺幣貳拾萬伍仟貳佰
壹拾肆元，及自民國九十六年四月二十三日起至清償日止，按年
息百分之五計算之利息。
訴訟費用由被告負擔。
    事實及理由
一、本件被告未於言詞辯論期日到場，核無民事訴訟法第386 條
    各款所列情形，爰依原告之聲請，由其一造辯論而為判決。
二、原告聲明：被告應給付原告昭林營造股份有限公司（下稱昭
    林公司）新臺幣（下同）842,888元，及自民國96年12 月26
    日起至清償日止，按年息5%計算之利息；被告應給付原告昭
    邦國際股份有限公司（下稱昭邦公司）235,214元，及自96
    年4月23日起至清償日止，按年息5%計算之利息。並陳述：
    (一)被告與原告昭林公司簽訂「台南科學工業園區第二期基地
      開發工程第四座3000頓高架水塔及配水池工程人行橋橋面
      伸縮縫鈑及裝置」工程材料乙批買賣合約，依合約第3條
      （三）依甲方正式書面通知數量49.4公尺，計算每公尺工
      料12,500元合計總工程款648,375元（含稅），被告依約
      已給付訂金款129,675元（含稅），依合約第8條貨交工地
      至施工日止為20天完成，並支付全部工程款518, 700元（
      含稅），然原告昭林公司依約於96年6月材料進場後，被
      告卻遲遲不通知進場施作，幾經催促仍置之不理，迄今長
      達半年之久，被告顯係以不正當行為阻止其給付尾款條件
      之成就，應視為給付尾款條件已成就，且被告明顯違約，
      因此原告昭林公司請求支付扣除工資款每公尺2,500元計
      129,675元後剩餘材料款389,025元，並依約被告應支付總
      價款70%之懲罰性違約金，一併請求總計842,888元（含稅
      ）。
    (二)被告與原告昭邦公司簽訂「人造橡膠支承及剪力鋼棒材料
      及防震板」材料之買賣合約，總計155,820元（含稅），
      被告依約已給付訂金款29,680元（含稅），依合約貨交工
      地現場完成並於96年4月23日開立發票，然被告卻不支付
      貨款，幾經催促仍置之不理，顯然被告違約，原告請求支
      付剩餘材料款126,140元，依約被告亦應支付總價款70%之
      懲罰性違約金109,074元，一併請求總計235,214元。
三、被告未到庭，惟具狀聲明：原告之訴駁回。並陳述：
    (一)被告與原告係成立買賣契約，並非承攬契約。
    (二)被告所支付之129,675元乃買賣價金中之部分，惟後續因
      被告遭第三人港威營造有限公司解除合約，故原告於96年
      6月將材料交付於第三人之工地，其材料簽收之人並非被
      告之員工，此部分被告否認，故被告並非不予給付貨款。
    (三)原告所提出之懲罰性違約金，其主張似有矛盾，該合約之
      性質乃買賣關係，買賣行為係由買受人給付價金，出賣人
      交付貨物，何來原告所主張之阻擋條件成就。
    (四)原告昭邦公司與被告亦成立買賣契約，被告亦未付部分價
      29,680元，惟被告與第三人解除契約時原告亦知情，原告
      仍將材料送達工地，此部分不可歸責於被告，原告應向第
      三人請求之，並非向被告主張權利。
    (五)本合約所簽訂亦非被告之印文，請原告舉證證明合約於何
      處訂立，何時與何人，且縱使被告與原告成立買賣契約，
      亦僅是口頭上允諾。
四、原告主張之事實，業據原告提出合約書、簽收單、買賣合約
    、統一發票為證，被告雖以前揭情詞置辯，惟查：
    (一)觀之原告主張與被告簽立之合約書、買賣合約，其上買受
      人欄係記載被告名稱，並蓋用被告之印章，雖負責人欄記
      載「黃森輝」，並蓋用「黃森輝」姓名之印章，然原告昭
      邦公司之法定代理人丙○○於97年6月17日已到庭依民事
      訴訟法第367條第2項規定具結並陳述：原告與被告有工程
      及買賣的往來，在96年1月簽的合約，是由伊簽立合約，
      被告是由黃森茂先生簽約的，有給伊名片，並表明是代表
      被告來談這件事情，詢價報價也是由他出面跟伊連絡，當
      時簽約是在被告的辦公室內完成的，伊有親自蓋章，之後
      被告是由該公司的人員蓋的章，當場將合約交給伊。被告
      未付款時，伊曾找到黃森茂本人，但他都推說問題要解決
      了快付款了，伊不認識黃森輝，伊簽約時認為黃森輝是法
      定代理人，由黃森茂代表簽約，所以伊不知被告實際的法
      定代理人是誰等語，有該日言詞辯論筆錄可參。被告亦不
      否認有支付訂金之事實，足見兩造間確有簽立如原告所提
      之書面買賣契約，兩造間有關買賣標的交付、價金支付等
      事項，均應依上開買賣合約、合約書履行。
    (二)其次，丙○○復具結陳述就原告昭林公司與被告之合約，
      當時約定內容伸縮縫的工程除了供料外包含施工，伸縮縫
      鈑的燒焊及安裝，之後材料都有交給被告，材料都是送到
      被告台南縣的工地，而原告昭邦公司與被告之合約，被告
      只有買材料，同樣送到台南的工地等詞（見本院97年6月
      17日言詞辯論筆錄），原告提出之簽收單亦記載簽收人為
      被告，被告辯稱原告將購買之材料交付第三人云云，復未
      舉證以實其說，尚難採信。
    (三)又原告昭林公司與被告簽立之合約書第6條固記載施工完
      成並付清尾款80%等語，惟如前所述，原告已將材料交付
      予被告，並催告被告關於履行施工事宜，有原告提出之存
      證信函及回執可稽，被告辯稱遭訴外人港威營造有限公司
      解約云云，要與兩造間契約無涉，是故，原告昭林公司無
      法施工，顯係可歸責於被告，應類推適用民法第101條之
      規定，視為已施工完成，從而，原告昭林公司請求被告給
      付剩餘尾款389,025元，顯屬有據。至原告昭邦公司已將
      材料交付被告，亦如前述，則原告昭邦公司已履行買賣契
      約出賣人之義務，自得請求被告給付未付之買賣價金126,
      140元。
    (四)再者，兩造簽立之合約書及買賣合約，其上均記載懲罰性
      違約金為總價款之70%，而被告未依約給付價金及工程款
      ，業如上述，則原告請求被告給付違約金，當屬有據。又
      原告昭林公司之總價款為648,375元，70%為453,863元（
      元以下四捨五入），另原告昭邦公司總價款為155,820元
      ，70%為109,074元，從而，原告昭林公司請求被告給付違
      約金453,863元、原告昭邦公司請求被告給付違約金109,0
      74元，均屬可採，應予准許。
五、綜上所述，原告昭林公司請求被告給付材料尾款389,025元
    及違約金453,863元，合計842,888元，及自存證信函送達被
    告之翌日即96年6月20日起算5日履行期限期滿之翌日，即96
    年6月26日起至清償日止，按年息5%計算之利息，暨原告昭
    邦公司請求被告給付材料尾款126,140元及違約金109,074元
    ，合計235,214元，及自交付材料之翌日即96年4月23日起至
    清償日止，按年息5%計算之利息，均屬有據，應予准許。
六、本件事證已臻明確，兩造其餘攻防，核與判決結果不生影響
    ，爰不一一引用，併此敘明。
七、據上論結：原告之訴為有理由，依民事訴訟法第385條第1項
    前段、第78條，判決如主文。
中    華    民    國    97    年    6     月    26    日
                  民事第三庭    法  官  鄭佾瑩
以上正本係照原本作成
如對本判決上訴，須於判決送達後20日內向本院提出上訴狀
中    華    民    國    97    年    6     月    26    日
                                書記官  高雲龍


司法院資訊處製作；財團法人民間司法改革基金會備份。
